【裁判字號】    90,訴,1664
【裁判日期】    900815
【裁判案由】    偽造文書
【裁判全文】
臺灣臺中地方法院刑事判決                          九十年度訴字第一六六四號
    公  訴  人  台灣台中地方法院檢察署檢察官
    被      告  丙○○
右列被告因偽造文書等案件，經檢察官提起公訴（九十年度偵緝字第二九六號），本
院判決如左：
    主  文
丙○○連續行使偽造私文書，足以生損害於他人，處有期徒刑拾月；緩刑參年。
    事  實
一、丙○○（原名孫進宗，民國八十九年十月七日更名）於民國八十九年二月間，自
    任會首，召集每會每月新台幣（下同）一萬元，含會首在內合計十四人之民間互
    助會，約定每月二十五日在其原設於台中市○○區○街二巷四十九號之住處，以
    內標方式開標，其間曾有會員江玉鳳、賴季德、王淑慧分別標取會款。八十九年
    六月間，丙○○因己需款孔急，其竟基於意圖為自己不法所有之概括犯意，先後
    於八十九年六月二十五日、同年七月二十五日、同年八月二十五日及同年九月二
    十五日上開互助會開標時，未經活會會員丁○○、賴太元、庚○○及蔡國佳等四
    人之同意，而先後偽造丁○○、賴太元、庚○○及蔡國佳等四人名義之標單各一
    紙，並於八十九年六月二十五日、同年七月二十五日、同年八月二十五日及同年
    九月二十五日，分別以一千五百元、一千二百元、二千元及一千七百元之標息，
    連續四次冒標會款，而足生損害於丁○○、賴太元、庚○○及蔡國佳等四人（所
    偽造之四紙標單，於各次投標完畢後，均經丙○○予以毀棄）。丙○○並以向其
    他活會會員訛稱係丁○○等四人得標，另向丁○○、賴太元、庚○○及蔡國佳等
    四人偽稱係其他活會會員得標之方式，向各該活會會員詐取各該期會款，致戊○○、己○○、賴乙○○、劉漢民、甲○○、丁○○、賴太元、庚○○、蔡國佳等
    活會會員均陷於錯誤，而分別繳納八十九年六月份至九月份之四期會款予丙○○
    。迨至同年十月間，丙○○舉家他遷新竹，上開互助會並宣告倒會，丁○○等活
    會會員經相互查證後，始察悉上情。
二、案經被害人丁○○、戊○○、庚○○、賴乙○○、己○○、甲○○訴由台灣台中
    地方法院檢察署檢察官偵查起訴。
    理  由
一、訊之被告丙○○對右揭犯罪事實，坦承在卷；核與告訴人丁○○、戊○○、庚○○、賴乙○○、己○○、甲○○等人所指訴被害情節相符，並有告訴人等所提出
    之互助會簿附於偵查卷內可資佐證，被告丙○○所為自白，核與事實相符，本案
    事證臻明確，被告丙○○犯行足以認定。
二、按民間互助會之會員於紙上書寫競標會員姓名及一定之金額，並加以出示以為競
    標依據，習慣上標單自足以表示該會員欲以標單上所記載之金額為利息而參與競
    標之意思，則該標單依刑法第二百二十條第一項之規定，自應以刑法第二百十條
    規定之私文書論（最高法院七十四年台上字第四一九四號、第四八○九號、第五
    六一二號判決參照）。查被告丙○○偽造他人標單，並持以行使而參與競標；核
    其所為，係犯刑法第二百十六條、第二百二十條第一項、第二百十條之行使偽造
    準私文書罪，其偽造署押之行為，為偽造準私文書之階段行為，另其偽造準私文
    書之低度行為，則為行使偽造準私文書之高度行為所吸收，均不另論罪。又其以
    上開虛偽標單參與競標後，再向各該活會會員詐取各該期會款供己花用之行為，
    核係犯同法第三百三十九條第一項之詐欺取財罪；其先後四次犯行，時間緊接，
    犯罪構成要件相同，顯係基於概括犯意反覆為之，應依連續犯規定，各論以一罪
    ，並各加重其刑。另其所犯連續行使偽造準私文書與連續詐欺取財二罪間，有方
    法結果之牽連關係，應依刑法第五十五條後段牽連犯之規定，從一重之連續行使
    偽造準私文書罪處斷。爰審酌被告丙○○犯罪之動機、目的在圖一己私利、其犯
    罪手段尚屬平和、犯罪所得金額達五十餘萬元、犯後業與告訴人達成和解（參卷
    附和解書）等一切情狀，量處如主文所示之刑。末查，被告丙○○前未曾受有期
    徒刑以上刑之宣告，有台灣台中地方法院檢察署刑案資料查註紀錄表及台灣高等
    法院被告全國前案紀錄表各一份可按，其因一時失慮，致罹刑典，經此次刑之偵
    審程序及罪刑宣告，日後當知所警惕，信無再犯之虞，加以其與告訴人陳美惠所
    達成之和解，猶待其分期償付，且家中尚有幼女待其扶養（有戶籍登記簿謄本可
    參），本院因認對其所宣告之刑，以暫不執行為適當，爰併予宣告緩刑三年，以
    啟自新。至其所偽造之四紙標單上所分別偽簽之「丁○○」、「賴太元」、「庚○○」及「蔡國佳」簽名，雖均屬偽造之署押，然未據扣案，且據被告丙○○供
    明業於當次開標完成後予以毀棄，且與互助會投標常情不悖，足認上開署押均已
    滅失，為免日後執行困難，爰不另為沒收之諭知，附此敘明。
據上論斷，應依刑事訴訟法第二百九十九條第一項前段，刑法第五十六條、第二百十
六條、第二百二十條第一項、第二百十條、第三百三十九條第一項、第五十五條、第
七十四條第一款，罰金罰鍰提高標準條例第一條前段，判決如主文。
中      華      民      國    九十      年      八      月     十五     日
                                臺灣臺中地方法院刑事第七庭
                                    法  官  林  宗  成
右正本證明與原本無異。
如不服本判決，應於送達後十日內向本院提出上訴狀（須附繕本），上訴於台灣高等
法院台中分院。
                                    書記官
中      華      民      國    九十      年      八      月     十七     日
附錄論罪科刑法條
刑法第二百十條：
偽造、變造私文書，足以生損害於公眾或他人者，處五年以下有期徒刑。
刑法第二百十六條：
行使第二百十條至第二百十五條之文書者，依偽造、變造文書或登載不實事項或使登
載不實事項之規定處斷。
刑法第二百二十條第一項：
在紙上或物品上之文字、符號、圖畫、照像，依習慣或特約，足以為表示其用意之證
明者，關於本章及本章以外各罪，以文書論。
刑法第三百三十九條：
意圖為自己或第三人不法之所有，以詐術使人將本人或第三人之物交付者，處五年以
下有期徒刑、拘役或科或併科一千元以下罰金。
以前項方法得財產上不法之利益或使第三人得之者，亦同。


司法院資訊處製作；財團法人民間司法改革基金會備份。
